【裁判字號】    98,交聲,2256
【裁判日期】    980721
【裁判案由】    聲明異議
【裁判全文】
臺灣臺中地方法院交通事件裁定        98年度交聲字第2256號
原處分機關  交通部公路總局臺中區監理所豐原監理站
受處分人    甲○○
即異議人
上列受處分人因違反道路交通管理處罰條例案件，對於交通部公
路總局臺中區監理所豐原監理站民國98年5月23日所為之處分（
豐監稽違字第裁63-HC0000000號違反道路交通管理事件裁決書）
聲明異議，本院裁定如下：
    主  文
異議駁回。
    理  由
一、原處分機關意旨略以：受處分人即異議人甲○○（下稱受處
    分人）駕駛8621-SF號自用一般小客車，於民國（下同）96
    年4月10日下午6時10分許，在臺中縣大雅鄉○○路與中正路
    口處，因「酒後駕車，經酒測器測得酒精濃度呼氣值為0.63
    mg/L」之違規，為臺中縣警察局豐原分局以中縣警交字第HC
    0000000號違反道路交通管理事件通知單舉發；其後緩起訴
    期滿，本站遂於98年5月23日以裁決書逕行裁處罰鍰新臺幣
    （下同）49,500元，並吊扣駕駛執照12個月，施以道安講習
    ，受處分人就裁處罰鍰部分不服，於98年6月29日始具狀聲
    明異議等語。
二、聲明異議意旨略以：受處分人因酒後駕車行為，業經檢察官
    為緩起訴處分，已向國庫支付30,000元，並有繳款收據附卷
    可查，基於一罪不二罰，請求撤銷原處分有關罰鍰之部分等
    語，聲明異議。
三、按受處分人不服道路交通管理處罰條例第8條主管機關所為
    之處罰，得於接到裁決書之翌日起20日內，向管轄地方法院
    聲明異議；依道路交通管理處罰條例第87條規定向管轄法院
    聲明異議之期間，自裁決送達之翌日起算，並得依法扣除在
    途期間及聲請回復原狀；交通法庭認聲明異議不合法律上之
    程式或其異議權已喪失者，應以裁定駁回之。道路交通管理
    處罰條例第87條第1項、道路交通案件處理辦法第12條、第
    18條前段分別定有明文。次按處理違反道路交通管理事件，
    有關文書送達之程序，依行政程序法之規定；又送達，於應
    受送達人之住居所、事務所或營業所為之；於應送達處所不
    獲會晤應受送達人時，得將文書付與有辨別事理能力之同居
    人、受僱人或應送達處所之接收郵件人員。違反道路交通管
    理事件統一裁罰基準及處理細則第5條，行政程序法第72條
    第1項前段、第73條第1項分別定有明文。而我國現行法制就
    文書之送達係採「到達主義」，此為民事訴訟起訴、上訴及
    刑事訴訟之上訴計算時效及上訴期限所採行，並觀之道路交
    通案件處理辦法第13條前段規定：「聲明異議，應以司法狀
    紙，敘述異議之理由，提出於原處分機關為之」，堪認交通
    異議案件亦採「到達主義」，有關異議期間之計算應以聲明
    異議書狀到達有權處理機關（含管轄法院及原處分機關）之
    日為準。
四、經查，前開裁決書嗣以郵務掛號之方式送達至受處分人戶籍
    地址，有受處分人之個人基本資料查詢結果在卷可稽。因未
    會晤受處分人本人，復於98年6月2日由同居人徐啟旌（即受
    處分人之外甥）代為接收郵件，有上開違反道路交通管理事
    件裁決書及送達證書各1份附卷可稽，揆諸上開規定，本件
    違反道路交通管理事件裁決書於98年6月2日已合法送達於受
    處分人，核無違誤。又本件受處分人之送達地為台中縣大里
    市，與原處分機關所在地即臺中縣豐原市或本院所在地即臺
    中市均非同一鄉、鎮○市○○○道路交通案件處理辦法第12
    條、法院訴訟當事人在途期間標準第4條、第2條第1項之規
    定，其在途期間為3日。是以，受處分人之聲明異議期間應
    自該裁決書送達之翌日即98年6月3日起算20日，並加計在途
    期間3日，即至同年月26日屆滿，受處分人遲至98年6月30日
    始具狀聲明異議，有其聲明異議狀1紙暨其上蓋用之交通部
    公路總局臺中區監理所豐原監理站總收文章存卷可按，顯已
    逾法定之異議期間，是本件受處分人逾期聲明異議，不合法
    律上之程式，且無從補正，於法自有未合，應予駁回。
五、復按法院受理有關交通案件，關於聲明異議之處理，準用刑
    事訴訟法之規定，道路交通管理處罰條例89條、道路交通事
    件處理辦法第4條第1項定有明文。故法院就起訴之案件，須
    先就程序法上為形式之審理，調查起訴之要件是否具備，再
    進為實體上之審理，若起訴欠缺訴訟要件，即應為程序上之
    判決，無庸審查其實體事項，而為實體判決之必要。查聲明
    異議之法定期間為自收受送達證書翌日起算20日，已如前述
    ；而該法定期間為法院實體判決所須之訴訟要件，故受處分
    人所為之聲明異議期間既已逾越法定期間，顯已欠缺訴訟所
    必須之要件，則依前開說明，本件聲明異議既欠缺訴訟要件
    ，本院即無庸就受處分人聲明原裁定機關所為處分適法與否
    為實體審查，而為實體判決。是以，就其業經支付緩起訴處
    分金30,000元之部分，受處分人雖以原處分顯與行政法第26
    條規定之立法意旨相違背，認應適用一事不二罰之原則予以
    撤銷等語置辯，縱非無據，然依前開說明，本院仍無從審查
    ，受處分人應另循其他行政程序途徑救濟，併予說明。
六、據上論斷，應依道路交通管理處罰條例第87條第2項，道路
    交通案件處理辦法第18條前段，裁定如主文。
中    華    民    國    98    年    7    月    21    日
            臺灣臺中地方法院交通法庭
                          法  官  黃賢婷
以上正本證明與原本無異。
如不服本裁定，應於送達後5日內向本院提出抗告狀。（應附繕
本）
                          書記官  江美琪
中    華    民    國    98    年    7    月    21    日


司法院資訊處製作；財團法人民間司法改革基金會備份。
